【裁判字號】    98,交抗,28
【裁判日期】    980109
【裁判案由】    違反道路交通管理處罰條例
【裁判全文】
臺灣高等法院交通事件裁定              98年度交抗字第28號
抗  告  人
即受處分人  甲○○
上列抗告人即受處分人因違反道路交通管理處罰條例案件，不服
臺灣板橋地方法院，中華民國97年11月28日所為裁定（97年度交
聲字第2283號），提起抗告，本院裁定如下：
    主  文
抗告駁回。
    理  由
一、按汽車駕駛人，行經有燈光號誌管制之交岔路口闖紅燈者，
    處新臺幣（下同）一千八百元以上五千四百元以下罰鍰，道
    路交通管理處罰條例第五十三條第一項定有明文。且依同條
    例第六十三條第一項第三款規定，除依原條款處罰鍰外，並
    予記違規點數三點。
二、經查：本件原處分認異議人即受處分人甲○○駕駛車牌號碼
    三五九─NX號營業小客車，於民國九十七年七月十四日凌晨
    二時三十三分許，行經有燈光號誌管制之臺北市○○街、萬
    大路口，由東園街闖紅燈左轉萬大路往北行駛，為臺北市政
    府警察局萬華分局東園街派出所執勤員警當場攔停掣單舉發
    ，受處分人拒絕簽收，遂當場告知應到案時間、處所，並記
    明「當事人不服警方取締、拒簽拒收告發單」等情，嗣受處
    分人於應到案日期九十七年七月二十九日後之同年八月七日
    提出申訴，經原處分機關函請舉發單位調查結果，仍認受處
    分人有上開闖紅燈之違規行為，原處分機關乃依道路交通管
    理處罰條例第五十三條第一項、第六十三條第一項第三款（
    原裁決書漏未記載第一項第三款，惟不影響其裁決效力）及
    違反道路交通管理事件統一裁罰基準表規定（逾越應到案期
    限三十日內），裁處罰鍰三千六百元，並記違規點數三點。
三、異議意旨略以：受處分人駕車從東園街左轉萬大路，當時是
    綠燈，左轉至中線時見另一車輛闖紅燈，伊遂暫停該車先行
    後始繼續左轉，警察竟因而攔停說伊闖紅燈，且伊早已看到
    警車停在萬大路上，不可能還故意紅燈左轉讓警察開單，又
    員警開罰單給伊時說可以拒簽，事後會郵寄罰單，所以就沒
    有拿罰單，後來也沒有收到罰單導致逾期云云。
四、然查：
（一）受處分人於上開時間駕駛車牌號碼三五九─NX號營業小客
      車，沿臺北市○○街西往東方向行駛，行經有燈光號誌管
      制之東園街、萬大路口闖紅燈左轉萬大路往北行駛，為臺
      北市政府警察局萬華分局東園街派出所執勤員警當場攔停
      掣單舉發之事實，業據證人即本件舉發員警唐紳洋（原名
      唐政民）於原審九十七年十一月二十一日訊問期日到庭結
      證稱：當天與同事各騎一輛機車行駛在萬大路上要左轉至
      東園街，因當時萬大路往臺北市方向是綠燈，遂先至萬大
      路四二三巷口我圖繪的待轉區停等紅燈，其甫轉至待轉區
      就看到受處分人車輛在對向東園街，直接紅燈左轉萬大路
      往臺北市方向行駛；其有全程看到受處分人車輛行進情形
      ，並無受處分人所稱暫停讓闖紅燈的車輛先行之事，受處
      分人整個左轉的過程都是紅燈，萬大路中和往臺北市方向
      是綠燈，且受處分人是從該方向過來的第一輛車子，沒有
      其他車子闖越紅燈，所以不會誤判。如果萬大路往東園街
      是綠燈，其則不需要在該處待轉等語綦詳（見原審卷第二
      十七頁至第二十八頁），並有證人當庭繪製之現場圖一紙
      、臺北市政府警察局北市警交字第ＡＥＸ０七一七三六號
      舉發違反道路交通管理事件通知單及臺北市政府警察局萬
      華分局九十七年八月二十日北市警萬分交字第０九七三二
      一七四五００號書函影本各一件在卷可稽。
（二）受處分人另辯稱：伊拒絕簽收舉發通知單時，員警曾告知
      會再以郵寄方式送達，惟伊未收到任何通知導致逾期云云
      。然按行為人有道路交通管理處罰條例之情形者，應填製
      舉發違反道路交通管理事件通知單（以下簡稱通知單），
      並於被通知人欄予以勾記，當場舉發者，應填記駕駛人或
      行為人姓名、性別、出生年月日、地址、身分證統一編號
      及車主姓名、地址、車牌號碼、車輛種類。被查獲之駕駛
      人或行為人為受處分人時，應於填記通知單後將通知聯交
      付該駕駛人或行為人簽名或蓋章收受之；拒絕簽章者，仍
      應將通知聯交付該駕駛人或行為人收受，並記明其事由及
      交付之時間；拒絕收受者，應告知其應到案時間及處所，
      並記明事由與告知事項，視為已收受，違反道路交通管理
      事件統一裁罰基準及處理細則第十一條第一項第一款定有
      明文。經查，本件執勤員警因於上開時地發覺受處分人闖
      紅燈左轉之違規行為當場攔停掣單舉發，因受處分人拒絕
      簽名收受舉發通知單，遂告知受處分人應到案時間、處所
      ，並於舉發通知單上註記等情，業據證人唐紳洋到庭證述
      明確，核諸本件舉發通知單之收受通知聯者簽章欄處確有
      記載「當事人不服警方取締、拒簽拒收告發單」等字樣，
      且受處分人亦承認其有拒簽收之情事，揆諸前開規定，應
      視為受處分人已收受該通知單而完成送達，舉發單位自無
      須再將舉發通知單郵寄予受處分人甚為明確，且受處分人
      於遭員警舉發時，即已知悉有此情事存在，其相關申訴權
      利或得以繳納最低金額罰鍰結案之利益，均未受到限制，
      況現今監理單位設有網路、電話可供查詢違規事項，受處
      分人於事後置之不為查詢、處理，復未於應到案期限即九
      十七年七月二十九日內到案，難謂非因可歸責於自己之事
      由致遲誤期日，應自負其不利益之後果，是受處分人此部
      分之辯解，亦不足執為有利之認定。
（三）綜上，本件事證明確，受處分人駕車行經有燈光號誌管制
      之交岔路口闖紅燈之違規事實，堪以認定，且逾越應到案
      期限三十日內，始向原處分機關提出申訴。從而，原處分
      機關據以援引前開規定，裁處受處分人罰鍰三千六百元，
      並記違規點數三點，於法並無違誤。從而，原法院經詳細
      之調查後，基於以上相同之說明，認定本件異議為無理由
      ，而予以駁回。經核原法院裁定，認事用法均無違誤，應
      予維持。
五、受處分人不服原法院裁定，於法定期間內提出抗告，抗告意
    旨略稱：伊與警員素不相識，若非確實並無違規，並無對簿
    公堂之必要；且查警員於原法院到庭證稱：當時是騎機車經
    過目睹受處分人違規云云，與事實不符，蓋受處分人當時乃
    遭開車之警員攔停，想必該警員將其他案件與本案相混淆，
    本案並無證據可資證明受處分人有違規之情事，不可儘信警
    員之說詞而使受處分人受罰云云。惟按：交通警員製單舉發
    違反道路交通處罰條例所列之違規事實，本質上係公務員依
    法執行職務之行為，如有枉法構陷或為不實記載之行為，則
    需負擔嚴厲刑事責任，國家並以此擔保公務員能忠實執行職
    務，故其所為當可被推定為真正；反之，若謂公務員一切行
    政行為均需預留證據以證其實，則國家行政勢必窒礙難行，
    效率不彰，當非適論，此本為其行政之特徵。況於未裝設自
    動感應攝影器材之路段，就闖紅燈等一瞬間突發之交通違規
    行為，因無法期待執勤員警於發現後能及時攝影取證，事實
    上僅能仰賴舉發員警目視為之，別無其他舉證可能，如無其
    他證據顯示舉發員警有誤認或故意構陷之情事，於當時在場
    實際執行舉發勤務之警員已到庭具結作證之情形下，尚難以
    該舉發員警無法提出其他證據佐證，即認其所述不可採信，
    否則未裝設自動感應攝影儀器之路段，即陷入駕駛人得任意
    闖紅燈違規之狀態，自非妥適，此觀道路交通管理處罰條例
    第七條之二第一項第一款即規定就闖紅燈之違規行為得以逕
    行舉發，可資參照。故警察取締交通違規事件，其以科學儀
    器照相採證者，固然足以據為交通違規事實之證明，惟就囿
    於當場舉發而未以科學儀器照相採證，甚或礙於手動照相而
    未能即時拍攝違規之情節，立法者亦未明文限制或排除「舉
    發警員目睹、耳聞」之證據能力，或其證述內容對於違規事
    實之證明力，此觀立法者在在以明文立法方式容認執行交通
    稽查之員警「當場舉發」，暨「當場舉發」俱乏相類於「逕
    行舉發」之採證限制（例如，必須以「科學儀器照相採證」
    等）自明（道路交通管理處罰條例第七條、第七條之二規定
    參照）。據此，取締員警就交通違規事實之親身經歷見聞，
    當亦足可恃為此類交通事件違規事實之證據，而要非所有交
    通違規事件倘未經科學儀器照相採證，即一概不能恃以認定
    ！更何況，細稽本件證人所證情節，並無何矛盾、齟齬或違
    背經驗、論理法則之處，其所證內容當足供法院憑以判斷、
    認定違規事實之存在。且依證人上開證述其當時在受處分人
    對向機車待轉區停等紅燈之所處位置，確可清楚辨明該交岔
    路口之燈號及行車動態，佐以受處分人車輛為該方向駛來之
    第一輛車，亦無其它車輛違規之情，其誤判之可能性極低，
    再衡諸警員即證人唐紳洋與受處分人素不相識，亦無任何嫌
    隙可言，此亦為受處分人所自承在卷應無設詞攀誣，或虛構
    違規事實以陷害受處分人之理，是其前揭證詞信而有徵，堪
    予採信。此外，又無任何證據證明本件執勤員警有捏造事實
    違法取締之不法情事，而受處分人復未就其舉發有誤提出具
    體證據以供調查，則執勤員警本於維護交通秩序、安全職責
    所為之舉發，自應受到合法、正確之推定，當堪認定受處分
    人確有上開闖紅燈之違規事實無訛，受處分人執前揭情詞為
    辯，並不足採。原法院因認原處分機關依前開道路交通管理
    處罰條例第五十三第一項、第六十三條第一項第三款（原裁
    決書漏未記載第一項第三款，應予更正，惟不影響其裁決之
    效力）及違反道路交通管理事件統一裁罰基準及處理細則第
    四十三條、第四十四條及第六十七條第三項之規定，以北監
    自裁字第裁40─AEX071736號裁決書，裁處受處分人罰鍰3,
    600元，並依道路交通管理處罰條例第六十三條規定，並記
    違規點三點之處分，核無違誤，經審酌原裁定，並無不合，
    抗告人恣意指摘，為無理由，應予駁回。
六、據上論結，應依道路交通案件處理辦法第26條，刑事訴訟法
    第412條，裁定如主文。
中    華    民    國    98    年    1     月    9     日
            刑事第九庭審判長法  官  陳貽男
                            法  官  何信慶
                            法  官  周盈文
以上正本證明與原本無異。
不得再抗告。
                            書記官  余姿慧
中    華    民    國    98    年    1     月    9     日


司法院資訊處製作；財團法人民間司法改革基金會備份。
